【裁判字號】    97,訴,4860
【裁判日期】    980206
【裁判案由】    槍砲彈藥刀械管制
【裁判全文】
臺灣板橋地方法院刑事判決              97年度訴字第4860號
公  訴  人  臺灣板橋地方法院檢察署檢察官
被      告  甲○○
                    （另案於臺灣宜蘭監獄執行）
指定辯護人  義務辯護人  林長泉律師
上列被告因違反槍砲彈藥刀械管制條例案件，經檢察官提起公訴
（97年度偵字第26387 號），本院判決如下：
    主  文
甲○○未經許可，寄藏可發射子彈具有殺傷力之改造手槍，累犯
，處有期徒刑年貳月，併科罰金新臺幣伍萬元，罰金如易服勞
役，以新臺幣壹仟元折算壹日。
扣案之改造手槍壹支（含彈匣壹個，槍枝管制編號：00000
00000號）及非制式子彈顆均沒收。
    事  實
一、甲○○於民國91年間，因違反毒品危害防制條例案件，經本
    院以91年度訴字第590 號判決分別判處有期徒刑7 月、4 月
    ，應執行有期徒刑10月確定，送監執行於93年8 月9 日縮刑
    期滿執行完畢。詎其猶不知悔改，明知可發射子彈具有殺傷
    力之改造手槍及具有殺傷力之子彈，係槍砲彈藥刀械管制條
    例所列管之槍砲、彈藥，非經中央主管機關許可，不得無故
    持有、寄藏，竟基於寄藏可發射子彈具有殺傷力之改造槍枝
    及具有殺傷力之子彈之犯意，於96年間某日，在臺北縣土城
    市○○路上之停車場，收受友人林百祥（業已死亡）所交付
    之可發射子彈具有殺傷力之仿FN廠半自動手槍製造之槍枝，
    換裝土造金屬槍管而成之改造手槍1 支（含彈匣1 個，槍枝
    管制編號：0000000000號）及具有殺傷力之非制式子彈5 顆
    ，隨即將之隨身攜帶而寄藏於己身。嗣於97年9 月9 日12時
    40分許（起訴書誤繕為該日16時許），在臺北縣土城市○○
    路53號前為警查獲，並扣得前開具有殺傷力之改造手槍1 支
    及非制式子彈5 顆（子彈2 顆業經鑑定試射用罄），始悉上
    情。
二、案經臺北縣政府警察局土城分局報請臺灣板橋地方法院檢察
    署檢察官偵查起訴。
    理  由
壹、證據能力：
一、槍彈鑑定書及函文：
    卷附之內政部警政署刑事警察局97年9 月22日刑鑑字第0970
    139676號槍彈鑑定書（見偵查卷第60至62頁，本院卷第48至
    50頁），性質上雖屬被告以外之人於審判外之書面陳述，然
    係由司法警察等偵查輔助人員於案件未移送檢察官偵辦前之
    調查犯罪階段，依據檢察長之概括授權，先行將查扣之槍砲
    、彈藥等證物送請檢察機關預先核定之專責鑑定人或鑑定機
    關實施鑑定，基於檢察一體原則，該鑑定人或鑑定機關亦應
    視同受承辦檢察官所選任或囑託而執行鑑定業務，其所出具
    之書面鑑定報告，應屬刑事訴訟法第206 條所定之傳聞例外
    情形，且被告甲○○及其辯護人迄於本院言詞辯論終結前均
    未聲明異議，經本院審酌前開書面陳述作成時之情況，認為
    適當，應有證據能力。
二、查獲照片：
    卷附之查獲照片8 幀（見偵查卷第34至37頁），性質上乃係
    以相機照片此種機械之方式所留存之影像，並非被告以外之
    人於審判外所為之言詞或書面陳述，亦即非屬供述證據，又
    非文書證據，自不受刑事訴訟法規定之傳聞法則所拘束，且
    上開照片乃係警員查獲被告時，就查獲經過及所查扣之物所
    所拍攝之照片，經核亦無違法取證之情事，並與被告本案被
    訴之犯罪事實有關，自應具有證據能力。
貳、實體方面：
一、上揭犯罪事實，業據被告於警詢、偵查及本院審理時坦承不
    諱（見偵查卷第6 、7 、53頁，本院卷第70頁），且有查獲
    照片8 幀在卷可佐（見偵查卷第34至37頁），此外，尚有前
    開具有殺傷力之改造手槍1 支（含彈匣1 個，槍枝管制編號
    ：0000000000號）及非制式子彈5 顆扣案可資佐證，而前開
    扣案之槍彈經送請內政部警政署刑事警察局以性能檢驗法、
    試射法鑑驗認：「一、送鑑手槍壹支（槍枝管制編號：0000
    000000號），認係改造手槍，由仿FN廠半自動手槍製造之槍
    枝，換裝土造金屬槍管而成，擊發功能正常，可供擊發適用
    子彈使用，認具殺傷力。二、送鑑子彈伍顆，認均係非制式
    子彈，由金屬彈殼組合直徑8.0 ±0.5 ㎜金屬彈頭而成，採
    樣貳顆試射，可擊發，認均具殺傷力」等情，有該局97年9
    月22日刑鑑字第0970139676號槍彈鑑定書1 份附卷可稽（見
    偵查卷第60至62頁），足認扣案之改造手槍1 支及非制式子
    彈5 顆確均具有殺傷力無疑。綜上，足徵被告上開不利於己
    之自白與事實相符，應堪採信。本案事證明確，被告犯行堪
    以認定，應依法論科。
二、按寄藏與持有，均係將物置於自己實力支配之下，僅寄藏必
    先有他人之持有行為，而後始為之受寄代藏而已，故寄藏之
    受人委託代為保管，其保管之本身，亦屬持有，不過，此之
    持有係受寄之當然結果。又槍砲彈藥刀械管制條例係將「持
    有」與「寄藏」為分別之處罰規定，則單純之「持有」，固
    不包括「寄藏」，但「寄藏」之受人委託代為保管，其保管
    之本身所為之「持有」，既係「寄藏」之當然結果，法律上
    自宜僅就「寄藏」行為為包括之評價，不應另就「持有」予
    以論罪（最高法院74年臺上字第3400號判例要旨參照）。是
    核被告所為，係犯槍砲彈藥刀械管制條例第8 條第4 項之未
    經許可寄藏可發射子彈具有殺傷力之改造手槍罪、同條例第
    12條第4 項之未經許可寄藏子彈罪。被告所犯前開二罪，係
    以一行為而觸犯二罪名，為想像競合犯，應依刑法第55條之
    規定，從一重之未經許可寄藏可發射子彈具有殺傷力之改造
    手槍罪處斷。又扣案之槍彈，係被告之友人林百祥交付予其
    ，囑其代為收藏之情，迭據被告於警詢、偵查及本院審理時
    供明在卷（見偵查卷第5 、6 、53頁，本院卷第68頁），此
    外，復查無其他積極證據足資認定被告係以自己持有之意而
    持有扣案之槍彈，是起訴書認被告係以自己持有之意而持有
    扣案之槍彈，容有誤會，然因「持有」乃係「寄藏」之當然
    結果，起訴書既就持有部分予以起訴，寄藏部分應為起訴效
    力所及，且經本院當庭告知未經許可寄藏改造手槍及子彈罪
    嫌（見本院卷第67頁），復經被告為認罪之陳述，本院自得
    併予審究。被告有如事實一前段所示之犯罪科刑及執行情形
    ，有臺灣高等法院被告前案紀錄表在卷可稽，其於上開有期
    徒刑執行完畢後5 年內，故意再犯本案有期徒刑以上之罪，
    為累犯，應依刑法第47條第1 項之規定，加重其刑。爰審酌
    被告未經許可寄藏具有殺傷力之改造手槍及子彈，已危害人
    身安全、社會秩序，應予非難，惟兼衡其於寄藏之時間，並
    無持以犯罪，對於社會治安影響之程度非鉅，及其犯罪後坦
    承犯行，已知悔悟等一切情狀，量處如主文所示之刑，並就
    罰金部分諭知易服勞役之折算標準，資為懲儆。又中華民國
    96年罪犯減刑條例雖於96年7 月4 日制定公布，並自同年月
    16日施行，惟本案被告犯罪行為終了日為97年9 月9 日，已
    在該條例所規定之96年4 月24日以後，且本案被告所犯之罪
    為槍砲彈藥刀械管制條例第8 條之罪，所宣告之刑復逾有期
    徒刑1 年6 月，是本案核與減刑之要件不符，自不得減刑，
    併此指明。
三、扣案之改造手槍1 支（含彈匣1 個，槍枝管制編號：000000
    0000號）及非制式子彈3 彈，認均具殺傷力（詳見前述），
    皆係違禁物，併依刑法第38條第1 項第1 款之規定，宣告沒
    收。至扣案之非制式子彈2 彈部分，則經鑑定擊發而失其效
    能，已失其違禁物之性質，自無宣告沒收之必要，末此敘明
    。
據上論斷，應依刑事訴訟法第299 條第1 項前段，槍砲彈藥刀械
管制條例第8 條第4 項、第12條第4 項，刑法第11條前段、第55
條、刑法第42條第3 項前段、第38條第1 項第1 款，判決如主文
。
本案經檢察官郭季青到庭執行職務。
中    華    民    國    98    年    2     月    6     日
                  刑事第十六庭  審判長法  官  許必奇
                                      法  官  陳明偉
                                      法  官  鄧雅心
以上正本證明與原本無異。
如不服本判決應於送達後10日內向本院提出上訴狀。
                                      書記官  王小芬
中    華    民    國    98    年    2     月    6     日
附錄本案論罪科刑法條
槍砲彈藥刀械管制條例第八條
未經許可，製造、販賣或運輸鋼筆槍、瓦斯槍、麻醉槍、獵槍、
空氣槍或第四條第一項第一款所定其他可發射金屬或子彈具有殺
傷力之各式槍砲者，處無期徒刑或五年以上有期徒刑，併科新臺
幣一千萬元以下罰金。
未經許可，轉讓、出租或出借前項所列槍枝者，處五年以上有期
徒刑，併科新臺幣一千萬元以下罰金。
意圖供自己或他人犯罪之用，而犯前二項之罪者，處無期徒刑或
七年以上有期徒刑，併科新臺幣一千萬元以下罰金。
未經許可，持有、寄藏或意圖販賣而陳列第一項所列槍枝者，處
三年以上十年以下有期徒刑，併科新臺幣七百萬元以下罰金。
第一項至第三項之未遂犯罰之。
槍砲彈藥刀械管制條例第十二條
未經許可，製造、販賣或運輸子彈者，處一年以上七年以下有期
徒刑，併科新臺幣五百萬元以下罰金。
未經許可，轉讓、出租或出借子彈者，處六月以上五年以下有期
徒刑，併科新臺幣三百萬元以下罰金。
意圖供自己或他人犯罪之用，而犯前二項之罪者，處三年以上十
年以下有期徒刑，併科新臺幣七百萬元以下罰金。
未經許可，持有、寄藏或意圖販賣而陳列子彈者，處五年以下有
期徒刑，併科新臺幣三百萬元以下罰金。
第一項至第三項之未遂犯罰之。


司法院資訊處製作；財團法人民間司法改革基金會備份。
